臺灣基隆地方法院基隆簡易庭民事判決
111年度基簡字第597號
原      告  黃鳳蘭  


被      告  徐崇達  

上列當事人間損害賠償事件，原告就本院民國111年度金訴字第7
7號詐欺等案件提起刑事附帶民事訴訟，經本院刑事庭以111年度
附民字第305號裁定移送而來，本院於111年8月3日辯論終結，判
決如下：
    主      文
被告應給付原告新臺幣參拾貳萬元。
訴訟費用由被告負擔。
本判決得假執行。但被告如以新臺幣參拾貳萬元為原告預供擔保
，得免為假執行。
    事實及理由
一、原告主張：
    被告因求職而提供其「第一商業銀行股份有限公司000-0000
    0000000號」帳戶（下稱系爭一銀帳戶）予「林寶寶（化名
    ；真實姓名年籍不詳）」、「張智傑（化名；真實姓名年籍
    不詳）」等人所共組之詐欺集團（下稱系爭詐騙集團）收取
    詐騙贓款使用，並允「林寶寶」、「張智傑」等人，代為跑
    腿提領、遞送系爭一銀帳戶內之不明贓款。嗣系爭詐騙集團
    果推由不詳成員，於民國110年3月14日上午11時54分左右，
    藉由LINE通訊軟體撥打電話聯絡原告，冒認其乃原告侄子，
    對原告訛稱「其友需款孔急」云云；原告誤信其詞，遂於11
    0年3月15日下午12時48分左右，按照該等集團成員之指示，
    逕將新臺幣（下同）320,000元匯入系爭一銀帳戶。而被告
    則於同日下午1時58分左右，臨櫃提領原告匯入系爭一銀帳
    戶之320,000元，自行抽取其中5,000元作為報酬，再將餘款
    315,000元攜往基隆市○○區○○路00號旁之巷弄內，交付予系
    爭詐騙集團之不詳成員攜回朋分。而被告雖已經本院以111
    年度金訴字第77號刑事判決，論處相應之有期徒刑在案，然
    原告遭此集團詐騙，仍受有320,000元之財產損失，迄今未
    獲任何填補，是原告乃本於侵權行之法律關係，請求被告賠
    償原告所受財產損害，並聲明：被告應給付原告320,000元
    。
二、被告答辯：
    被告也是被害人。　　
三、本院判斷：　　
　㈠被告因求職而提供其系爭一銀帳戶予系爭詐騙集團收取詐騙
    贓款，並允「林寶寶」、「張智傑」等集團成員，代為跑腿
    提領、遞送該等帳戶內之不明款項；嗣系爭詐騙集團果推由
    不詳成員，於110年3月14日上午11時54分左右，藉由電話聯
    絡原告，冒認其乃原告侄子，對原告訛稱「其友需款孔急」
    云云，使原告陷於錯誤並於110年3月15日下午12時48分左右
    ，逕依系爭詐騙集團之成員指示，將其所有之320,000元匯
    入系爭一銀帳戶，而被告則於同日下午1時58分左右，臨櫃
    提領原告匯入系爭一銀帳戶之320,000元，抽取其中5,000元
    作為報酬，再將餘款315,000元攜往基隆市○○區○○路00號旁
    之巷弄內，交付予系爭詐騙集團之不詳成員攜回朋分；後基
    隆地檢署檢察官就被告提起公訴，刑事法院（即本院刑事庭
    ）亦以111年度金訴字第77號刑事判決，就被告論處相應之
    罪刑在案（現已判決確定）。此悉經本院職權調取上開刑事
    案卷確認屬實，並有臺灣高等法院被告前案紀錄表（本院卷
    第35頁至第43頁）、本院111年度金訴字第77號刑事判決（
    本院卷第13頁至第24頁）存卷為憑。
  ㈡按民事法上之「過失」，倘以其「欠缺注意之程度」作為標
    準，固可概分為「抽象輕過失（欠缺『善良管理人之注意』）
    」、「具體輕過失（欠缺『與處理自己事務為同一之注意』）
    」與「重大過失（欠缺『普通人之注意』）」（最高法院42年
    台上字第865號判例意旨、96年度台上字第1649號判決意旨
    參照），惟單就民法第184條第1項前段所稱「過失」而論，
    實務向來均以「抽象輕過失（欠缺善良管理人之注意）」，
    作為行為人是否應負過失侵權行為賠償責任之標準（最高法
    院19年上字第2746號判例意旨、93年台上字第851號判決意
    旨參照），因此，民事侵權行為法上之過失責任，並不著重
    於「行為人之個人預見能力（主觀之過失概念）」，而係著
    重在「善良管理人之預見能力（客觀之過失概念）」，也就
    是觀察「一般具有專業智識或經驗且勤勉負責之人，在相同
    情況之下，是否能預見並避免或防止損害結果之發生」，並
    以此作為行為人應否負過失侵權行為責任之基準。承此前提
    ，民事侵權行為法之過失，係衡量比較「具體加害人之『現
    實行為』」，與「同一情況下善良管理人之『當為行為』」，
    而所謂「善良管理人之『當為行為』」，則應衡諸具體行為人
    所屬職業，或所從事的某種社會活動，乃至某種年齡層「通
    常所具有的智識能力」以為認定，倘「具體加害人之『現實
    行為』」低於善良管理人之注意標準，即可認其應負民事侵
    權行為法上的過失責任。此係因刑事法律與民事法律之規範
    目的不同，亦即「刑事過失」重在「整體法律秩序與整體社
    會之衡平考量」，而「民事過失」則祇著重於「當事人彼此
    雙方之衡平」，故民事過失並不強調所謂「行為人之主觀非
    難」（因民事侵權行為並非重在懲罰「行為人之主觀惡行」
    ），而是強調「客觀化」與「類型化」的一般標準。承前㈠
    所述，被告因求職而提供其系爭一銀帳戶予系爭詐騙集團收
    取詐騙贓款，並允「林寶寶」、「張智傑」等集團成員，代
    為跑腿提領、遞送該等帳戶內之不明款項；衡諸「金融匯兌
    」相較於「現實給付」所帶來之種種便利，以及「金融匯兌
    」可循其「資金流動軌跡」追溯某筆特定金流來源、去向之
    特性，犯罪集團邇來遂傾向於「收購、借用他人帳戶」，藉
    以「遮斷犯罪贓款資金流動之軌跡」，從而達成彼等神隱以
    避查緝之目的，因金融帳戶事關存戶個人財產權益之保障，
    具有高度之專屬性、私密性，除非本人或與本人具密切關係
    者，難認有何得以自由流通使用該等專屬於特定人之金融帳
    戶之正當理由，一般人亦應妥為保管存摺、提款卡、密碼等
    物，此要屬吾人一般生活經驗所足可體察之日常知識，尤以
    近來政府機關、新聞媒體乃至金融機構，對於「犯罪集團大
    量收購、借用帳戶使用，再遣人提領該等帳戶內之犯罪贓款
    ，藉此遮斷資金流動軌跡從而逃避查緝」等情事，均已強力
    宣導多時，考量「與被告年齡、社會活動或經驗相當之一般
    人」通常所具有的智識能力，彼等除應可明確認知「允供帳
    戶為他人代收、代轉帳款，或聽從指示跑腿取、送不明款項
    」之高度風險，尤應知「拒絕提供帳戶、拒絕跑腿取、送款
    項」，從而避免或防止類此詐騙事件之滋生，是「被告允以
    系爭一銀帳戶代收不明款項並聽從指示跑腿取、送」等具體
    加害人之「現實行為」，顯然低於善良管理人（與被告年齡
    、社會活動或經驗相當之一般人）之注意標準，從而，無論
    被告有無「詐騙犯罪」之主觀預見，亦不論刑事案件之審理
    結果，被告就其「欠缺『善良管理人之注意』」所造成之他人
    損害，至少均應負民事侵權行為法上的過失責任。
  ㈢按因故意或過失，不法侵害他人之權利者，負損害賠償責任
    。數人共同不法侵害他人之權利者，連帶負損害賠償責任。
    不能知其中孰為加害人者，亦同。造意人及幫助人，視為共
    同行為人。民法第184條第1項前段、第185條第1項、第2項
    定有明文。次按連帶債務之債權人，得對於債務人中之一人
    或數人或其全體，同時或先後請求全部或一部之給付。民法
    第273條第1項亦有明定。承前㈠㈡所述，被告就其低於善良管
    理人注意標準之「現實行為」，所導致原告蒙受之財產上損
    害，應負民法上侵權行為損害賠償之責；是原告請求被告給
    付320,000元，即與上開法律規定相合，應予准許。
四、從而，原告依民法侵權行為之法律關係，請求被告給付如主
    文第一項所示，為有理由，應予准許。
五、本件事證已臻明確，兩造其餘攻擊、防禦方法及舉證，經本
    院審酌後，認對於判決結果均無影響，爰不一一論述，併此
    指明。
六、本件係刑事附帶民事訴訟，而由本院刑事庭移送民事庭者，
    依法不需徵收裁判費，且至本院言詞辯論終結時，亦未發生
    其他訴訟費用，故無從確定訴訟費用之數額。惟依法仍應依
    民事訴訟法第78條，諭知訴訟費用由敗訴之被告負擔，以備
    將來如有訴訟費用發生時，得以確定其數額，併予敘明。
七、原告勝訴部分，係因訴訟標的金額未逾500,000元，適用簡
    易程序所為被告敗訴之判決，依民事訴訟法第389條第1項第
    3款，應依職權宣告假執行，併職權宣告被告預供相當之擔
    保金額後，得免為假執行。　　
中　　華　　民　　國　　111 　年　　8 　　月　　3 　　日
                       基隆簡易庭法  官   王慧惠
以上正本係照原本作成。　　　　　　　　　　　 
對於本件判決如有不服，應於收受送達後20日內向本院提出上訴
書狀，上訴於本院合議庭，並按他造當事人之人數附具繕本。如
委任律師提起上訴者，應一併繳納上訴審裁判費。
中　　華　　民　　國　　111 　年　　8 　　月　　3 　　日
                                 書記官   張景欣